【裁判字號】    97,易,979
【裁判日期】    971017
【裁判案由】    詐欺
【裁判全文】
臺灣高雄地方法院刑事判決               97年度易字第979號
公  訴  人  臺灣高雄地方法院檢察署檢察官
被      告  乙○○
上列被告因詐欺案件，經檢察官提起公訴（97年度偵字第20837
號），本院判決如下：
    主  文
乙○○共同犯詐欺取財罪，累犯，處有期徒刑拾月。扣案之存摺
壹本、金融卡壹張、印章壹枚及行動電話壹支（含SIM 卡壹枚）
均沒收。
    事  實
一、乙○○前因竊盜案件，分別經臺灣高等法院高雄分院及臺灣
    屏東地方法院各處有期徒刑1 年、6 月，於民國96年6 月23
    日縮短刑期假釋出監，所餘刑期付保護管束，於96年9 月17
    日保護管束期滿未經撤銷，視為執行完畢。猶不知悔改，與
    年籍姓名不詳綽號「小莊」之成年男子及其他年籍姓名不詳
    之詐欺團成員，共同基於意圖為自己不法所有之犯意聯絡，
    於97年7 月24日將其所有於臺灣企銀大發分行所申請開立之
    00 000000000號帳戶提供作為該詐騙集團使用。嗣於97年7
    月25日上午8 時30分許，由該詐欺集團不詳成員，撥打電話
    予甲○○○，佯稱為「吳檢察官」，詐稱其接獲開庭通知未
    到案，即將入監服刑云云，致甲○○○陷於錯誤，即於當日
    下午12時40分許，將新臺幣（下同）200 萬元匯入乙○○上
    揭帳戶，乙○○以其所有0000000000號行動電話與「小莊」
    者聯絡取款事宜後，於同日下午1 時40分許，前往臺灣企銀
    大發分行填寫取款條欲領取194 萬元時，為警查獲，並扣得
    臺灣企銀大發分行存摺1 本、金融卡1 張、印章1 枚及00
    00000000號行動電話（含SIM 卡1 枚）。
二、案經甲○○○提出告訴，並由高雄縣政府警察局林園分局報
    請臺灣高雄地方法院檢察署檢察官偵查起訴。
   理  由
壹、證據能力部分：
    按被告以外之人於審判外之陳述，雖不符合刑事訴訟法第15
    9 條之1 至159 條之4 規定，但經當事人於審判程序同意作
    為證據，法院審酌該言詞陳述或書面陳述作成時之情況，認
    為適當者，亦得為證據。當事人、代理人或辯護人於法院調
    查證據時，知有第159 條第1 項不得為證據之情形，而未於
    言詞辯論終結前聲明異議者，視為有前項之同意，此觀諸同
    法第159 條之5 規定甚明。查本判決下列所引用被害人甲○
    ○○於審判外之陳述，業經被告乙○○於本院準備程序時表
    示無意見而不予爭執，其至言詞辯論終結前亦未聲明異議，
    本院審酌上開證據資料製作時之情況，尚無違法不當及證明
    力明顯過低之瑕疵，亦認為以之作為證據應屬適當，故揆諸
    前開規定，認前揭證據資料具有證據能力。
貳、論罪科刑部分：
  一、訊據被告乙○○固不否認提供其於臺灣企銀大發分行所開
      立之00000000000 號帳戶予「小莊」者，且依其指示提領
      匯入該帳戶內之194 萬元等客觀事實，惟矢口否認有何涉
      及詐欺行為之認識，辯稱當時只是應徵工作，不知會因此
      受騙云云。
  （一）惟查，被告提供前開帳號予「小莊」者，並自行保留存
        摺及金融卡等相關資料，復依「小莊」者指示提領匯入
        該帳戶內之194 萬元之事實，業據其供承在卷，並有該
        帳戶存摺、金融卡、印章及行動電話等證扣案可憑。又
        被害人甲○○○於前開時、地，因接獲詐欺集團成員之
        電話，對其詐稱其接獲開庭通知未到案，即將入監服刑
        為由，使其誤信為真正，而依指示匯款200 萬元至被告
        前開帳戶內之事實，亦經被害人陳明在卷，並有合作金
        庫商業銀行東嘉義分行跨行匯款申請書一件附卷可稽（
        見警卷第16頁），核與被告帳戶之交易紀錄相符；該筆
        因詐欺所匯入被告帳戶之200 萬元款項，於該行行員察
        覺有異報警後，因被告帳款列為警示帳戶而予凍結，亦
        有存摺明細表在卷可憑（見警卷第15頁），均堪認定。
  （二）被告固辯稱：伊97年7 月24日應徵工作，同日「小莊」
        者即叫人向伊拿履歷表、存摺、帳戶，作為匯薪資之用
        ，每日薪資1,300 元，伊不知道對方是詐騙集團云云（
        見本院卷第32頁）。然查，公司行號或政府機關要求新
        進員工開戶以供轉帳薪資，為方便統一同步作業，均係
        藉由與該公司行號機關存有特別約定之行庫分行統一劃
        撥，而非任由員工提供不同金融行庫之原有帳戶逐筆劃
        撥；被告既供稱未見到「小莊」者且尚未為其工作（見
        本院卷第33頁），迨無尚未開始工作即匯入薪資，且薪
        資匯入之帳戶，係由員工任意提供之情形。準此，本件
        被告前揭辯詞即與經驗法則相悖，顯不足取。
  （三）按近年罪犯利用他人金融帳戶作為詐欺犯罪之匯款得款
        帳戶，並利用俗稱之「車手」代為提領款項以為躲避等
        情，廣為社會媒體報導，並已為社會大眾所周知，且現
        今我國金融機構對國人申請帳戶，並無特別之資格限制
        ，若無特殊或違法之目的，並無取得他人帳戶使用之必
        要，被告為智識正常之成年人，對上情應無不知之理。
        佐以被告既稱原為應徵「粗工」而與對方聯絡，殊難想
        像其有在毫不知悉「僱用人」身分之情形下，任意提供
        帳號，且改為受僱從事「收資料」工作之可能（見本院
        卷第32、33頁），況且依卷內通聯記錄被告係於97年7
        月25日上午9 時3 分許才接獲「小莊」者之通知電話（
        見偵查卷第18頁），亦逾一般正常上班時間；又被害人
        甲○○○匯入被告上開帳戶為200 萬元，與被告所稱每
        日薪資1,300 元金額差距甚鉅，被告卻執意填寫194 萬
        元取款條進行取款（見警卷第15頁），顯與詐欺集團成
        員有犯意聯絡與行為分擔；又被告填寫194 萬元取款條
        後，就其上開帳戶剩餘6 萬元之用途，先稱尚未與「小
        莊」者說清楚（見警卷第4 頁），嗣後又改稱「小莊」
        者在電話裡面說要「照會」用的（見本院卷第52頁），
        前後陳述不一且無法交代為何上開帳戶尚餘6 萬元，益
        見被告所辯不實。是被告於此異常情形下，提供帳戶使
        用並負責提領款項，當已知悉係參與提領詐欺款項之犯
        罪行為，被告空言否認知情參與，顯屬卸責之詞，不足
        採信。
  （四）綜上所述，本案事證明確，被告所辯並不足採，其上開
        共同詐欺取財之犯行亦堪認定，應依法論科。
  二、按共同實施犯罪行為之人，在合同意思範圍以內，各自分
      擔犯罪行為之一部，相互利用他人之行為，以達其犯罪之
      目的者，即應對於全部所發生之結果負責（最高法院28年
      上字第3110號判例參照），申言之，行為分擔不以每一階
      段均有參與為必要，倘具有相互利用其行為之合同意思者
      ，仍應負共同正犯之責。又共同正犯之意思聯絡，原不以
      數人間直接發生者為限，即有間接之聯絡者，亦包括在內
      ，且不限於事前有所協議，即僅於行為當時有共同犯意之
      聯絡者，亦屬之（亦有最高法院77年臺上字第2135號判例
      及79年臺上字第1613號判決意旨可資參照）。查被告乙○
      ○除將其個人所申辦帳戶資料交予詐騙集團成員使用，並
      擔任提領所詐騙金額款項之工作即俗稱「車手」之成員，
      提領詐騙集團成員行騙後被害人所匯入款項之行為，是核
      被告乙○○所為，係犯刑法第339 條第1 項之詐欺取財罪
      ，被告乙○○與「小莊」者及其他年籍姓名不詳之詐欺團
      成員間，顯有犯意聯絡與行為分擔所為，應依刑法第28條
      規定論以共同正犯。被告乙○○前因竊盜案件，分別經臺
      灣高等法院高雄分院及臺灣屏東地方法院各判處有期徒刑
      1 年、6 月，於96年6 月23日縮短刑期假釋出監，所於刑
      期付保護管束，於96年9 月17日保護管束期滿未經撤銷，
      視為執行完畢，有台灣高等法院被告前案紀錄表一份在卷
      可參，被告乙○○執行完畢後5 年內故意再犯本件最重本
      刑有期徒刑以上之罪，為累犯，依刑法第47 條 第1 項規
      定加重其刑。爰審酌被告乙○○正值青壯，不思以正途賺
      取金錢，貪圖不法之獲利，擔任車手，負責領取詐騙所得
      款項，由所屬詐欺集團之不法份子以惡劣手段向被害人騙
      取金錢，危害社會秩序，所參與犯罪之程度，本案詐騙之
      金額及上揭款項尚未領走之實際危害，且被告犯後猶否認
      犯行之態度等一切情狀，爰依法量處如主文所示之刑。又
      本案扣得存摺1 本、金融卡1 張、印章1 枚及0000000000
      號行動電話1 支（含SIM 卡1 枚）為被告乙○○所有供本
      件犯罪所用之物，爰依刑法第38條第1 項第2款 規定，予
      以宣告沒收。
據上論斷，應依刑事訴訟法第299 條第1 項前段，刑法第28條、
第339 條第1 項、第47條、第38條第1 項第2 款、第3 款，刑法
施行法第1 條之1 ，判決如主文。
本案經檢察官李茂增到庭執行職務。
中    華    民    國    97    年    10    月    17    日
                  刑事第十六庭  審判長法  官  李代昌
                                      法  官  文昌
                                      法  官  吳芝瑛
以上正本證明與原本無異。
如不服本判決應於收受本判決後10日內向本院提出上訴書狀，並
應敘述具體理由，如未敘述上訴理由者，應於上訴期間屆滿後20
日內補提理由書狀於本院（均須按他造當事人之人數附繕本）「
切勿逕送上級法院」。
中    華    民    國    97    年    10    月    17    日
                                      書記官  林麗文
附錄本案論罪科刑法條全文：
刑法第339條第1項：
意圖為自己或第三人不法之所有，以詐術使人將本人或第三人之
物交付者，處5年以下有期徒刑、拘役或科或併科1,000元以下罰
金。


司法院資訊處製作；財團法人民間司法改革基金會備份。
